【裁判字號】    90,易,1611
【裁判日期】    900619
【裁判案由】    妨害自由等
【裁判全文】
臺灣板橋地方法院刑事判決                        九十年度易字第一六一一號
    公  訴  人  臺灣板橋地方法院檢察署檢察官
    被      告  丁○○
    選任辯護人  何春源
右列被告因妨害自由等案件，經檢察官提起公訴（八十九年度偵字第二○四○一號、
九十年度偵字第七一○號），本院判決如左：
    主  文
丁○○公然侮辱人，處罰金貳仟元，如易服勞役以參佰元折算壹日；又連續損壞他人
之冰箱玻璃、桌上玻璃、燈管，足以生損害於他人，處罰金肆仟元，如易服勞役以參
佰元折算壹日；又連續以脅迫妨害人行使權利，處有期徒刑肆月，如易科罰金以佰
元折算壹日。罰金刑部分應執行罰金伍仟元，如易服勞役以參佰元折算壹日。
    事  實
一、緣丁○○因其鄰居黃錢妹經常對其批評，心生不滿，於民國八十九年七月十二日
    （起訴書誤載為十一日）凌晨一時許，在黃錢妹位於臺北縣泰山鄉○○街十五號
    住處與黃女發生爭執，嗣於黃女住處旁，拾起鐵棍一支毆打在旁觀看之丙○○身
    體，致丙○○受有額部挫傷、右前臂擦傷、右上臂挫擦傷、左大腿挫傷等傷害；
    復於八十九年九月十九日下午四時許，見丙○○在臺北縣泰山鄉○○街十五號前
    之路旁與人泡茶，竟再行毆打丙○○（丁○○所涉傷害犯行部分，業據本院另案
    審理，詳後述之），並另行基於侮辱之犯意，於該路旁為不特定人或多數人得共
    聞共見之狀況下，公然以「幹你娘」之穢語辱罵丙○○。
二、丁○○另因遭所任職之「春夏秋冬檳榔攤」負責人乙○○解僱，雙方尚有薪資之
    糾紛未解決，其並認乙○○未完全給付其薪資，且其間曾遭人毆打，懷疑係乙○○所指使，而心有不甘，竟各基於毀損及妨害自由之概括犯意，先於八十九年十
    一月十八日凌晨三時三十分許，前往乙○○所經營位於臺北縣新莊市○○路六一
    二號之檳榔攤位店內，砸毀該店之冰箱玻璃及燈管，足以生損害於乙○○，復對
    該店內之服務小姐甲○○恫嚇稱：其身上有槍，不要插手，若不閃開發生事情要
    自己負責等語，並逕伸手打開抽屜取走現金新臺幣（下同）五千五百二十元，且
    取走攤內之香煙五、六條（此部分起訴書漏載，應予補充），以充抵其薪資，甲○○因而心生畏懼，致生危害於安全，乃任由其取走該等財物，其即以此脅迫方
    式妨害甲○○行使對該店內財物之管理權。丁○○續於同日凌晨四時許，前往乙○○所經營位於臺北縣泰山鄉○○路○段八三四號之檳榔攤位店內，隨手持店內
    所有之鐵條一把，砸毀該店之桌上玻璃及燈管，足以生損害於乙○○，復對該攤
    內之服務小姐謝美鈺恫嚇稱：其身上有槍，不要插手，若不閃開發生事情要自己
    負責等語，並逕伸手打開抽屜取走現金六千三百零一元，以充抵其薪資，謝美鈺
    因而心生畏懼，致生危害於安全，乃任由其取走該筆款項，其即以此脅迫方式妨
    害謝美鈺行使對該店內財物之管理權。
三、案經告訴人丙○○、乙○○訴由臺北縣警察局新莊分局報請臺灣板橋地方法院檢
    察署檢察官偵查起訴。
    理  由
一、本件被告丁○○被訴於民國八十九年七月十二日凌晨一時許，基於毀損之故意，
    徒手打破宋倫財所有、由宋倫財與其妻黃錢妹共同居住使用、位於臺北縣泰山鄉
    ○○街十五號之住宅大門玻璃，旋無故侵入前揭宋倫財及黃錢妹之住宅內，復與
    蔡杞弘（另案審理）基於傷害人身體之概括犯意聯絡，共同出手毆打Ａ女（真實
    姓名年籍詳卷）成傷；嗣復與蔡杞弘復共同基於同前之概括犯意，在上開宋倫財
    與黃錢妹之住處前屋簷下，由被告搶下宋倫財所持之上開枴杖後，以該枴杖毆打
    宋倫財之身體，蔡杞弘亦徒手毆打宋倫財之身體，至宋倫財受有頸部挫擦傷等傷
    ，被告並單獨基於同前之概括犯意，自黃錢妹住處旁拾起鐵棍一支毆打在旁觀看
    之丙○○身體，致丙○○受有額部挫傷等傷之傷害等之案件，業經本院於九十年
    五月十五日以八十九年度訴字第二一○九號刑事判決，就被告所涉傷害、毀損、
    侵入住宅等罪，判處有期徒刑八月，此有前開刑事判決一份在卷可稽。則查，就
    本件被告被訴公然侮辱、毀損及妨害自由等罪，有關公然侮辱及妨害自由二罪部
    分，與其前已判決之傷害、毀損及侵入住宅罪之行為不同，罪質互異，且無牽連
    犯或想像競合犯之裁判上一罪關係，是公訴人自得就本件被告所涉公然侮辱及妨
    害自由之部分另行起訴；再就毀損部分，被告其前（即上述八十九年度訴字第二
    一○九號刑事案件）係因與黃錢妹發生爭執，而毀損黃女之住宅大門玻璃，本件
    則係因與告訴人乙○○雙方之薪資糾紛未解決，且其間曾遭人毆打，懷疑係乙○○所指使，而心有不甘，基於毀損之犯意，毀損乙○○所經營前述二店之物品，
    足見被告本件毀損乙○○店內物品之犯行係臨時起意，與被告前開被告毀損黃錢
    妹住宅大門玻璃之犯行，主觀上並非基於概括之犯意連續為之，且客觀上殊難認
    被告於毀損黃錢妹住宅大門玻璃後，對於其後遭人毆打懷疑為乙○○所指使及因
    與乙○○間存有薪資糾紛，乃進而毀損乙○○店內物品之犯行，已有所認識及計
    劃，二者應無連續犯之裁判上一罪關係，從而本件被告被訴公然侮辱、毀損及妨
    害自由等罪，既未據起訴，本院自得予以審理。是被告之辯護人以本件業經公訴
    人提起公訴，並由本院於九十年五月十五日以八十九年度訴字第二一○九號刑事
    判決，就被告所涉傷害、毀損、侵入住宅等罪，判處有期徒刑八月，而認本院已
    不得再就本件被告被訴公然侮辱、毀損及妨害自由等罪再予審理云云，顯有誤會
    ，合先敘明。
二、訊據被告除對於其自前開二店所取得之現金款項分別為五千五百二十元及六千三
    百零一元乙節，辯稱其共取得之現金僅約五千元外，就其餘所犯公然侮辱、毀損
    及妨害自由等部分則均坦承不諱，核與告訴人丙○○、乙○○於警訊或偵審中指
    訴之情節相符，並經證人鄭麗雪、黃洪絹於警訊或偵查中證述上情明確。則查，
    被告於上述二店所分別取得之款項，依序各為五千五百二十元及六千三百零一元
    之事實，業據告訴人乙○○於警訊及偵查中均指稱甚詳，並經證人即店內職員謝
    美鈺、柴穎龍於警訊時證稱上情無訛，復有該二店之業務日報表一份附於偵查卷
    可參，應認被告於前述二店所分別取得之款項，依序各為五千五百二十元及六千
    三百零一元不虛，惟被告既自承確有自該二店內取走現金及物品，是無論被告自
    該二店內所取得之現金確實數額為何，仍無礙其妨害自由犯行之成立。此外，並
    有現場照片八幀及告訴人乙○○店內所有為被告持以砸毀物品之鐵條一把扣案可
    證，本件事證明確，被告公然侮辱、毀損及妨害自由等犯行，均堪以認定，應依
    法論科。
三、按被告在路旁公共場所辱罵告訴人丙○○，核其所為係犯刑法第三百零九條第一
    項之公然侮辱罪。再被告先後二次損壞告訴人乙○○店內所有所有之之冰箱玻璃
    、桌上玻璃、燈管等物，所為則係犯同法第三百五十四條之毀損罪。又被告以「
    其身上有槍，不要插手，若不閃開發生事情要自己負責」等言詞，分別向告訴人
    乙○○所僱用之人員甲○○、謝美鈺恫嚇，而以此脅迫之方式，先後二次阻止伊
    等行使告訴人乙○○所賦予管理店內財物之管理權，妨害伊等二人行使權利，核
    其所為另係犯刑法第三百零四條第一項之以脅迫妨害人行使權利罪，公訴人認此
    部分係犯同條項前段之以強暴脅迫使人行無義務之事，尚有誤會；另因刑法第三
    百零四條第一項之罪，原包括以言詞恫嚇作為脅迫之方法，即脅迫當然包括以言
    詞恫嚇之情事在內，則被告向告訴人所僱用人員為前開恫嚇之言語，自屬包含於
    妨害自由之同一意念之中，縱其所為亦合於刑法第三百零五條恐嚇危害安全之情
    形，仍應視為同法第三百零四條第一項罪名之部分行為，自不另論罪。被告先後
    二次毀損告訴人乙○○店內之物品，與其前後二次妨害被害人甲○○、謝美鈺行
    使權利之犯行，均時間緊接、所犯係構成要件相同之罪名，顯係基於概括之犯意
    反覆為之，應均依連續犯之規定論以一罪，並各依法加重其刑。其所為上開公然
    侮辱、毀損及妨害自由等犯行，犯意各別，行為互殊，應予分論併罰。爰審酌被
    告之素行，與其因細故竟公然侮辱告訴人丙○○，並毀損告訴人乙○○之店內物
    品，且妨害他人行使權利之犯罪動機，其犯罪手段、目的、對告訴人造成損害之
    程度及其犯罪態度尚佳坦承大部分之犯行等一切情狀，分別量處如主文所示之罰
    金刑及有期徒刑，並各諭知易服勞役及易科罰金之折算標準，且就罰金刑部分定
    其應執行之刑，以示懲儆。又被告行為後，刑法第四十一條業於九十年一月四日
    經立法院修正通過，並經總統於九十年一月十日公布，而於同年一月十二日生效
    施行，其修正條文為：「犯最重本刑為五年以下有期徒刑以下之刑之罪，而受六
    個月以下有期徒刑或拘役之宣告，因身體、教育、職業、家庭之關係或其他正當
    事由，執行顯有困難者，得以一元以上三元以下折算一日，易科罰金。但確因不
    執行所宣告之刑，難收矯正之效，或難以維持法秩序者，不在此限。」、「併合
    處罰之數罪，均有前項情形，其應執行之刑逾六月者，亦同」，核與修正前刑法
    第四十一條相較，修正後條文並無較有利於被告，自應依刑法第二條第一項前段
    之規定，就有期徒刑部分，適用裁判時之法律諭知易科罰金之折算標準，合此說
    明。至扣案為被告持以砸毀告訴人乙○○店內物品之鐵條一把，係告訴人乙○○
    店內所有之物，此據被告陳明在卷，則該把鐵條既非被告所有，本院即不予宣告
    沒收。
四、另公訴人認被告亦有搬走告訴人乙○○店內之啤酒共計三、四箱之情，固非無據
    ，然被告於本院審理時則堅決否認有搬走告訴人乙○○店內啤酒共計三、四箱之
    行為，辯稱：其僅有取走香煙五、六條等語，則查，告訴人乙○○於警訊時並未
    指稱被告有搬走伊店內啤酒之情，證人即該店職員謝美鈺、柴穎龍於警訊時亦未
    證稱被告確有搬走店內之啤酒等語，是參以偵查卷附之前開二店業務日報表一份
    ，其中亦無店內啤酒短少之記載，復查別無其他積極證據，足資證明被告有此部
    分之犯罪，本應為無罪之諭知，惟公訴意旨認此部分與被告前開有罪之妨害人行
    使權利部分，有實質上一罪關係，爰不另為無罪之諭知。
據上論斷，應依刑事訴訟法第二百九十九條第一項前段，刑法第五十六條、第三百零
九條第一項、第三百五十四條、第三百零四條第一項、第五十一條第七款、第四十一
條第一項、第四十二條第二項，罰金罰鍰提高標準條例第一條前段、第二條，判決如
主文。
本案經檢察官陳伯厚到庭執行職務
中       華       民      國      九十      年    六      月    十九    日
                                      臺灣板橋地方法院刑事第一庭
                                          法  官  邱  靜  琪
右正本證明與原本無異。
如不服本判決，應於判決送達後十日內向本院提出上訴狀 (應附繕本) ，上訴於臺灣
高等法院。
                                          書記官    劉日賓
中       華       民      國      九十      年    六  月    二十    日
附錄本案論罪科刑法條全文：
刑法第三百零九條：
公然侮辱人者，處拘役或三百元以下罰金。
以強暴犯前項之罪者，處一年以下有期徒刑、拘役或五百元以下罰金。
刑法第三百五十四條：
毀棄、損壞前二條以外之他人之物或令致不堪用，足以生損害於公眾或他人者，處二
年以下有期徒刑、拘役或五百元以下罰金。
刑法第三百零四條：
以強暴、脅迫使人行無義務之事或妨害人行使權利者，處三年以下有期徒刑、拘役或
三百元以下罰金。
前項之未遂犯罰之。


司法院資訊處製作；財團法人民間司法改革基金會備份。
